【裁判字號】    97,交簡上,231
【裁判日期】    971113
【裁判案由】    業務過失傷害
【裁判全文】
臺灣桃園地方法院刑事判決           97年度交簡上字第231號
上  訴  人
即  被  告  丁○○
上列被告因過失傷害案件，不服本院簡易庭中華民國97年6 月20
日97年度桃交簡字第1029號刑事第一審簡易判決（聲請簡易判決
處刑案號：97年度偵字第6593號），向本院提起上訴，本院管轄
之第二審地方法院合議庭判決如下：
    主  文
上訴駁回。
丁○○緩刑貳年。
    事  實
一、丁○○領有職業聯結車駕駛執照，平日以駕駛遊覽車載客為
    業，係從事駕駛業務之人，民國九十六年六月二十二日晚間
    不詳時間，丁○○駕駛ＡＨ—一０六號營業大客車，在國道
    一號高速公路行駛，因車況有異，遂駕車駛離高速公路，至
    桃園縣蘆竹鄉○○村○○路○段一０一之一號前時，原應注
    意汽車發生故障不能行駛，應即設法移置於無礙交通之處，
    故障車輛在未移置前或移置後均應豎立車輛故障標誌，該標
    誌在行車時速逾四十公里之路段，應豎立於車身後方三十公
    尺至一百公尺之路面上，在夜間無燈光設備或照明不清之道
    路，並應顯示停車燈光或反光標誌，而該處道路往桃園方向
    雖設有三個車道，惟路邊繪製紅線，不得停車，限速為每小
    時五十公里，且依當時晴天，夜間有照明，視距良好，路上
    有停車之障礙物等路況，亦無不能注意之情事，竟仍疏未注
    意，貿然將車停放該處路邊，僅開啟小燈，並在車後放置二
    堆雜草略事警告後，即逕行離開現場。當日晚間十時二十二
    分許，適有戊○○、甲○○分別騎乘五ＦＲ—五七八號、五
    ＦＲ—０一七號重機車，沿新南路二段駛至上開丁○○停車
    地點，果然因照明不清，兼且二人均未注意前方有大客車停
    放之路況，遂各自後追撞大客車車尾肇事，戊○○因此受有
    右膝蓋、足踝、左肩、手肘挫擦傷之傷害，甲○○亦因此受
    有左膝、雙肘、左足踝及腰部多處挫傷之傷害。丁○○於肇
    事後犯罪尚未被發覺前，向到場處理之警員乙○○自承為肇
    事駕駛，事後並接受裁判。
二、案經戊○○、甲○○分別訴請桃園縣政府警察局大園分局移
    送臺灣桃園地方法院檢察署檢察官偵查後，聲請以簡易判決
    處刑。
    理  由
一、後引之證人證詞及文書，雖均係被告以外之人於審判外以言
    詞或書面所為之陳述，屬於傳聞證據，惟被告在本院準備程
    序中均已同意引用為證據，本院審酌上開證人均係在案發後
    即時接受警員詢問，製作警詢筆錄，並無餘裕考量相關陳述
    之利弊得失，所述較為中肯，而後引之文書均係警員在執行
    公務時，或醫護人員在診治被害人時現場觀察、製作所得，
    均無造假之虞，由上開言詞陳述及書面製作之情形，本院認
    為均適合採為證據，依刑事訴訟法第一百五十九條之五第一
    項規定，上開證據均有證據能力。至於後述照片因係以機械
    拍攝製作，並非人之供述，並不生傳聞證據排除之問題，且
    無證據證明係公務員非法取得，或係偽造、變造而來，有證
    據能力，亦不待言。
二、訊據被告丁○○固坦承於九十六年六月二十二日晚間，因所
    駕駛之ＡＨ—一０六號營業大客車發生故障，而將車停放在
    蘆竹鄉○○村○○路○段一０一之一前，嗣後戊○○、甲○○分別騎車通過該處，而各自後追撞該大客車車尾肇事，蘇
    、林二人並均因此受傷等事實，惟辯稱：伊有在車後放置障
    礙物，也有請隨車師傅丙○一在車後指揮，是被害人二人自
    己撞上來的，伊是有過失，但被害人二人也有過失等語。經
    查：
（一）被告於九十六年六月二十二日晚間，因所駕駛之ＡＨ—一
      ０六號營業大客車發生故障，而將車停放在桃園縣蘆竹鄉
      ○○村○○路○段一０一之一前，車後僅放置兩堆稻草並
      開啟小燈做為警告，嗣後戊○○、甲○○分別騎車通過該
      處，而均未注意該大客車停放前方，遂先後追撞大客車車
      尾肇事之事實，業經被告自承屬實，核與目擊證人丙○一
      ，被害人戊○○、甲○○分別於警詢中證述之情節相符，
      並有道路交通事故現場圖、道路交通事故調查報告表（一
      ）、（二）各一份、肇事後現場及車損照片九張附卷可稽
      （他字卷第三十六頁至四十三頁）。又戊○○因此受有右
      膝蓋、足踝、左肩、手肘挫擦傷，甲○○因此受有左膝、
      雙肘、左足踝及腰部多處挫傷之事實，亦有敏盛綜合醫院
      出具之診斷證明書二份附卷可稽（他字卷第六頁、第七頁
      ）。另查，被告在肇事後犯罪尚未被發覺前，向前來處理
      之警員乙○○自承為肇事駕駛之事實，則有警員製作之桃
      園縣政府警察局道路交通事故肇事人自首情形紀錄表一份
      存卷可查（他字卷第四十六頁）。
（二）按「汽車發生故障不能行駛，應即設法移置於無礙交通之
      處，該故障車輛在未移置前或移置後均應豎立車輛故障標
      誌，該標誌在行車時速逾四十公里之路段，應豎立於車身
      後方三十公尺至一百公尺之路面上（下略）」、「在夜間
      無燈光設備或照明不清之道路，應顯示停車燈光或反光標
      誌」，道路交通安全規則第一百十二條第一項第十二款、
      第十三款分別定有明文，被告領有職業聯結車駕駛執照（
      他字卷第四十七頁），對上開交通安全規定，自難諉為不
      知，又依道路交通事故調查報告表（一）所載，新南路二
      段往桃園方向雖設有三個車道，惟路邊繪製紅線，不得停
      車，限速為每小時五十公里，肇事當時晴天，夜間有照明
      ，視距良好，路上有停車之障礙物，依此路況，亦無不能
      注意之情事，然被告仍疏未注意，在將故障之營業大客車
      停放上址路邊後，僅開啟小燈，並在車後放置兩堆稻草做
      為警告，其措施顯難使一般用路人注意及之，被告自有違
      反上揭警示規定之過失。即被告在本院審理時，亦自承其
      確有過失等語。被告之過失與戊○○、甲○○之受傷間，
      並有相當因果關係。
（三）至被告雖以前詞置辯，惟查，證人丙○一在警詢中僅泛稱
      其目擊車禍等語，並未表示其當時在現場指揮交通（他字
      卷第二十九頁），而被告雖然在車後擺放兩堆稻草，並開
      啟車後小燈，惟上揭警告措施核與前引道路交通安全規則
      規定之警告方式不合，自不能強求其他用路人因此能注意
      到前方有故障車停放，至於戊○○、甲○○固均有未注意
      車前狀況之過失，惟此並不能解免被告之過失責任，綜上
      ，被告所辯應係卸責之詞，並不足採。
（四）綜上所述，本件事證明確，被告犯行已堪認定，應依法論
      科。
三、查被告領有職業聯結車之駕駛執照，有其駕照影本附卷可稽
    ，並以駕駛遊覽車為業，係從事駕駛業務之人。核被告所為
    ，係犯刑法第二百八十四條第二項前段之業務過失傷害罪。
    被告以一個不當停車之行為，同時造成戊○○、甲○○受傷
    ，觸犯兩個業務過失傷害罪，係想像競合犯，應依刑法第五
    十五條規定處斷。又被告在肇事後犯罪尚未被發覺前，向前
    來處理之警員乙○○自承為肇事駕駛，已見前述，事後並接
    受裁判，其所為合於自首規定，考量司法因此節省調查、追
    訴成本，爰依刑法第六十二條前段規定減輕其刑。
四、原審審酌被告平日駕駛遊覽車為業，肇事後向警員自首接受
    裁判，其發現車輛故障時，疏於注意相關安全規定，並採取
    必要措施，因而肇事，戊○○、甲○○因此受傷，並考量被
    告之過失程度、戊○○二人之傷勢，雙方尚未達成和解等一
    切情狀，適用刑法第二百八十四條第二項前段、第五十五條
    、第六十二條前段、第四十一條第一項前段，刑法施行法第
    一條之一第一項、第二項前段等規定，量處被告拘役五十日
    ，並諭知易科罰金之折算標準為以新臺幣一千元折算一日，
    經核其認事用法均無違誤，量刑亦甚為妥適。被告以其在事
    故前已經設置警告標誌，戊○○、甲○○二人亦有部分過失
    為由，向本院提起上訴，為無理由，應予駁回。
五、末查，被告並無前科，有其臺灣高等法院被告前案紀錄表一
    份附卷可稽，此次一時失慮，致罹刑典，經此偵審教訓，應
    知警惕而無再犯之虞，其在上訴期間並已與戊○○、甲○○
    分別達成和解，有和解書一份附於本院卷可稽，本院因認上
    開所宣告之刑以暫不執行為當，爰併宣告緩刑二年，以勵自
    新。
據上論斷，應依刑事訴訟法第四百五十五條之一第三項、第三百
六十八條，刑法第七十四條第一項第一款，判決如主文。
本案經檢察官邱文中到庭執行職務。
中    華    民    國    97    年    11    月    13    日
                交通法庭  審判長法  官  潘政宏
                                法  官  張詠晶
                                法  官  陳彥宏
以上正本證明與原本無異。
不得上訴。
                                書記官  翁其良
中    華    民    國    97    年    11    月    13    日


司法院資訊處製作；財團法人民間司法改革基金會備份。
